臺灣高等法院刑事判決　　　　　　　　　　　　　九十二年度上訴字第四五七八號
　　上　訴　人
　　即　被　告　丁○○
　　指定辯護人　本院公設辯護人乙○○
右上訴人因強盜等案件，不服臺灣桃園地方法院九十二年度訴字第五五六號，中華民
國九十二年十月九日第一審判決（起訴案號：臺灣桃園地方法院檢察署九十一年度偵
字第二二六七二號、第二九七八號），提起上訴，本院判決如左：
    主  文
原判決撤銷。
丁○○共同連續意圖為自己不法之所有，攜帶兇器，以強暴至使不能抗拒，而取他人
之物，處有期徒刑拾年。
扣案之西瓜刀貳支、棒球帽肆頂、手套貳副沒收。
    事  實
一、丁○○與黃建華（原審另行審結）共同意圖為自己不法所有，並基於概括犯意，
    先後於下述（一）所示時、地共同徒手行竊；及於如下述（二）、（三）、（四
    ）所示時、地，均由丁○○把風，黃建華持所有，客觀上對人之生命、身體具有
    危險性，足供兇器使用之Ｔ型扳手一支下手行竊：
（一）民國九十一年十一月三十日下午五時許，在桃園縣桃園市○○路三二五號前，
      見李美瑤（起訴書誤載為李美瑤之夫庚○○）所有Ｌ七─一０一六號之福特嘉
      年華自用小客車停放於該處，鑰匙仍插在電門上尚未取下，即由丁○○把風，
      黃建華以插在電門上之鑰匙啟動後駛離，竊取該自用小客車作為交通工具。
（二）九十一年十二月二日晚上九時許，在桃園縣蘆竹鄉○○路○段二六巷口，共同
      竊取己○○所有ＥＺ─二九七０號之自用小客車車牌二面，並將ＥＺ─二九七
      ０號車牌懸掛於二人竊取之李美瑤所有Ｌ七─一０一六號自用小客車上，再將
      Ｌ七─一０一六號車牌懸掛於己○○所有原車牌號碼ＥＺ─二九七０號之自用
      小客車上。
（三）九十一年十二月五日凌晨三時許，在桃園縣桃園市○○○街「媽媽廚房餐廳」
      停車場內，共同竊取辛○○所有Ｓ七─七九六七號之自用小客車車牌二面，並
      將該車牌懸掛在二人竊取之李美瑤所有上開自用小客車上；另將ＥＺ─二九七
      ０號車牌改掛在辛○○所有之自用小客車上。
（四）九十一年十二月十日凌晨一時二十分許，在桃園縣桃園市○○街一一三號前，
      共同竊取甲○○（起訴書誤載為李雅惠）所有Ｐ六─一五三五號之自用小客車
      車牌二面，並將該車牌懸掛在二人竊取之李美瑤所有上開自用小客車上，再將
      Ｓ七─七九六七號車牌懸掛在甲○○所有之自用小客車上。
二、丁○○、黃建華復共同基於意圖為自己不法所有之概括犯意聯絡，先後於：
（一）九十一年十二月三日下午一時許，丁○○駕駛二人所竊取李美瑤所有改掛ＥＺ
      ─二九七０號車牌之自用小客車，搭載黃建華，在桃園縣蘆竹鄉○○路○段一
      二一號前，見丙○○獨自行走，二人即戴上棒球帽、口罩及手套，由丁○○駕
      車在旁把風接應；黃建華則持事先購買客觀上對人之生命、身體具有危險性，
      足供兇器使用之二支西瓜刀中之一支下車，以作勢欲砍殺丙○○之脅迫方式，
      致丙○○不能抗拒，強取丙○○所有之布質手提包一個（內有丙○○之國民身
      分證、機車駕駛執照、車牌號碼ＭＤ二─八二二號行照、健保卡各一張、郵局
      存摺二本、印章二枚、ＧＩＹＡ牌Ｑ一六八八型、國際牌ＧＤ九０型之行動電
      話各一支及現金約新台幣（下同）五千元），得手後，再由黃建華將二人強盜
      所得之行動電話二支，以五百元之代價，出售經營桃鶯通訊廣場不知情之張國
      賓，並將丙○○之手提包棄置在桃園縣桃園市○○○路橋下之南崁溪。
（二）九十一年十二月五日晚上七時三十分許，再由丁○○駕駛該二人竊取李美瑤所
      有改掛Ｓ七─七九六七號車牌之自用小客車，搭載黃建華，在桃園縣蘆竹鄉○○○路二十巷口，趁戊○○於該處臺灣中小企業銀行提款機提款時，二人再度
      以戴上棒球帽、口罩及手套，一同下車，並推由黃建華持客觀上對人之生命、
      身體具有危險性，足供兇器使用之西瓜刀一支，自後押住戊○○脖子之強暴方
      式，致使戊○○不能抗拒，強取戊○○甫提領之現金三千元及臺灣中小企業銀
      行提款卡一張後，復恫嚇戊○○說出提款卡密碼，丁○○、黃建華復另基於共
      同意圖為自己不法所有之概括犯意，先後以由黃建華押住戊○○脖子在後觀看
      密碼有無錯誤；丁○○在前持戊○○之提款卡，再輸入戊○○提款卡密碼之不
      正方法，自提款機提領戊○○帳戶內之現金二萬元，旋即逃離現場。迨二人駕
      車至桃園縣桃園市○○路桃園農會信用部時，又共同持戊○○之提款卡，以輸
      入戊○○提款卡密碼之不正方法，陸續自提款機提領戊○○帳戶內之現金二萬
      元、一萬二千元，共同朋分花用。
三、丁○○另基於同一意圖為自己不法所有之概括犯意，於九十一年十一月二十九日
    ，在桃園縣桃園市○○街十七號一樓機車停車場內，徒手竊取徐文心所有ＱＰＲ
    ─六九一號輕型機車。
四、嗣於九十一年十二月十日凌晨一時許，丁○○駕駛二人竊得李美瑤所有改掛Ｐ六
    ─一五三五號車牌之自用小客車，搭載黃建華，行經桃園縣桃園市○○○路交流
    道下時，為內政部警政署國道公路警察局第六警察隊隊員查獲，並在丁○○位於
    桃園縣龜山鄉○○路○段一三六三號四樓住處，起獲二人強盜所用，分屬丁○○
    所有之棒球帽四頂、手套二副及黃建華所有之西瓜刀二支，及ＱＰＲ─六九一號
    輕型機車車牌一面。
五、案經內政部警政署國道公路警察局第六警察隊、桃園縣政府警察局大園分局報請
    臺灣桃園地方法院檢察署檢察官偵查起訴。
    理  由
一、右揭強盜、竊盜等事實，業據上訴人即被告丁○○於原審及本院審理中坦承不諱
    ，核與被害人己○○、辛○○、甲○○、丙○○、戊○○指訴及共同被告黃建華
    供述情節相符，並經證人庚○○於警詢、原審證述屬實。而被害人丙○○所有遭
    搶之ＧＩＹＡ牌Ｑ一六八八型、國際牌ＧＤ九０型行動電話各一支，確由共同被
    告黃建華持向「桃鶯通訊廣場」以五百元代價，出售不知情之張國賓，並出名簽
    立切結書之事實，亦據證人張國賓於警詢證述無誤；且將該切結書送請內政部警
    政署刑事警察局鑑驗比對結果，切結書上指印確與該局檔存之黃建華指紋卡左拇
    指指紋相同，有該局鑑驗書及切結書各一份在卷可稽；復有行動電話照片二張、
    臺灣中小企業銀行帳戶明細一份、贓物認領保管單四份、車輛竊盜暨車牌失竊資
    料個別查詢報表─查詢車牌認可資料五份在卷；及作案工具西瓜刀二支、棒球帽
    四頂、手套二副扣案可證，足見被告自白上開強盜、竊盜犯行確與事實相符。
二、按刑法第三百二十一條第一項第三款攜帶兇器竊盜罪所謂之兇器，種類並無限制
    ，凡客觀上足對人之生命、身體、安全構成威脅，具有危險性之器械均屬之。本
　　件被告與共同被告黃建華於上開時、地先後竊取被害人己○○所有ＥＺ─二九七
　  ０號自用小客車車牌二面、被害人辛○○所有Ｓ七─七九六七號自用小客車車牌
    二面、被害人甲○○所有Ｐ六─一五三五號自用小客車車牌二面時，均係攜帶Ｔ
    型扳手一支為之。雖該Ｔ型扳手並未扣案，然一般扳手通常為鐵製材質，前端細
    長之銳器，被告復能供為行竊車牌之用，客觀上自得持以攻擊人身，對人之生命
    、身體、安全構成威脅，具有相當危險性之器械；另被告與共同被告黃建華一同
    於上開時、地強盜被害人丙○○、戊○○之財物時，則係持扣案之西瓜刀為之，
    而該等西瓜刀二支均為刀柄寬長，刀鋒銳利之大型刀器，客觀上亦均得持以攻擊
    人身，對人之生命、身體、安全構成嚴重威脅，具有高度危險性之器械，自均屬
    刑法第三百二十一條第一項第三款所稱之兇器無疑。被告持上開扳手、西瓜刀行
    竊及強盜，自已構成攜帶兇器竊盜、強盜罪。事證明確，被告犯行堪以認定。
三、核被告所為，事實一（一）、三部分，係犯刑法第三百二十條第一項之竊盜罪；
    事實一（二）、（三）、（四）部分，均係犯刑法第三百二十一條第一項第三款
    之攜帶兇器竊盜罪；事實二部分，則係犯刑法第三百三十條第一項之加重強盜罪
    、第三百三十九條之二第一項之不正使用自動付款設備詐欺罪。被告與共同被告
    黃建華，就事實一（一）、（二）、（三）、（四）、事實二之犯行間，有犯意
    聯絡及行為分擔，均為共同正犯。被告先後多次竊盜、加重強盜及不正使用自動
    付款設備詐欺犯行，均時間緊接，犯罪構成要件相同，顯係基於概括犯意為之，
    應依連續犯規定論以連續攜帶兇器竊盜、加重強盜及不正使用自動付款設備詐欺
    罪，並均加重其刑。所犯上開三罪間，有方法、結果之牽連犯關係，應依刑法第
    五十五條規定，從一重以加重強盜罪處斷。公訴人就被告所犯上開不正使用自動
    付款設備詐欺罪部分，雖未經起訴，然此部分與起訴之加重強盜犯行，有牽連犯
    之裁判上一罪關係，為起訴效力所及，本院自得一併審理。
四、原審論罪科刑，固非無見。惟被告所犯上開竊盜、強盜罪行，固已嚴重危害社會
    治安，然被告據以論罪之加重強盜罪，最輕法定本刑為七年以上有期徒刑。而被
    告年紀尚輕，於本件案發前，並無任何刑事案件前科，乃因沾染施用毒品惡行，
    為購買毒品，始為本件犯行，且與共犯黃建華犯罪時，被告亦非下手行搶之人，
    復於警詢、偵查、原審及至本院均能坦承犯行，顯有悔意。被告既有悔改之心，
    並能坦承犯行，自有從輕量刑之事由。本院因認原審量處被告有期徒刑十一年六
    月，稍屬過重。被告上訴，指摘及此，為有理由。原判決既有可議，自應由本院
    撤銷改判。爰審酌被告犯罪係因缺錢購買毒品施用而為本件犯行，並與共犯以竊
    得自用小客車作為犯罪工具，同時多次竊取車牌換掛，避警查緝，復於日間公然
    持刀強盜財物，危害社會安全非輕，及犯後坦承不諱等一切情狀，量處如主文第
    二項所示之刑。扣案之西瓜刀二支係共同被告黃建華所有；棒球帽四頂、手套二
    副，則為被告所有，並均為供本件犯罪所用或犯罪預備之物，業經被告於原審供
    明在卷，均應依刑法第三十八條第一項第二款規定宣告沒收。至未扣案Ｔ型扳手
    一支及口罩二個，雖係被告所有並供犯罪所用之物，然既未扣案，顯已滅失；另
    扣案之筆記本三本、白色風衣一件，核與本件犯罪無關，故均不為宣告沒收。
據上論斷，應依刑事訴訟法第三百六十九條第一項前段、第三百六十四條、第二百九
十九條第一項前段，刑法第二十八條、第五十六條、第三百二十一條第一項第三款、
第三百三十條第一項、第三百三十九條之二第一項、第五十五條、第三十八條第一項
第二款，判決如主文。
本案經檢察官邱美育到庭執行職務。
中　　　華　　　民　　　國　　九十三　　年　　　二　　月　　 十九 　　日
                              臺灣高等法院刑事第十四庭
                                  審判長法  官　陳　祐　輔
                                        法  官　洪　昌　宏
                                        法  官  陳  國  文
右正本證明與原本無異。
如不服本判決，應於收受送達後十日內向本院提出上訴書狀，其未敘述上訴之理由者
並得於提起上訴後十日內向本院補提理由書（均須按他造當事人之人數附繕本）。
                                        書記官　蔡　棟　樑
中　　　華　　　民　　　國　　九十三　　年　　　二　　月　　 十九 　　日
附錄：本案論罪科刑法條全文
刑法第三百二十一條第一項第三款：
犯竊盜罪而有左列情形之一者，處六月以上、五年以下有期徒刑：
一  於夜間侵入住宅或有人居住之建築物、船艦或隱匿其內而犯之者。
二  毀越門扇、牆垣或其他安全設備而犯之者。
三  攜帶兇器而犯之者。
四  結夥三人以上而犯之者。
五  乘火災、水災或其他災害之際而犯之者。
六  在車站或埠頭而犯之者。
前項之未遂犯罰之。
刑法第三百三十條第一項：
犯強盜罪而有第三百二十一條第一項各款情形之一者，處七年以上有期徒刑。
前項之未遂犯罰之。
刑法第三百三十九條之二第一項：
意圖為自己或第三人不法之所有，以不正方法由自動付款設備取得他人之物者，處三
年以下有期徒刑、拘役或一萬元以下罰金。
以前項方法得財產上不法之利益或使第三人得之者，亦同。
